【裁判字號】    89,抗,616
【裁判日期】    891204
【裁判案由】    偽造文書等
【裁判全文】
臺灣高等法院臺中分院刑事裁定                    八十九年度抗字第六一六號
    抗  告  人
    即 自 訴人  丁○○
    自訴代理人  蔡建賢
    被      告  丙○○
    選任辯護人  林道啟
    被      告  甲○○
                乙○○
右抗告人因被告丙○○等偽造文書等案件，不服臺灣南投地方法院中華民國八十九年
六月三十日裁定（八十九年度自字第二九號），提起抗告，本院裁定如左：
    主      文
抗告駁回。
    理      由
一、自訴意旨略稱：被告丙○○係自訴人丁○○之子，因自訴人身罹疾病行動不便，
    無法親自處理事務，乃於民國八十七年六月五日，將所有之「泰興食品工業股份
    有限公司」（下稱泰興公司）股份其中十股信託登記予丙○○名下，並變更公司
    董事長為丙○○，而丙○○於八十八年八月二十六日再向自訴人宣稱為處分公司
    之廠房事宜，商得自訴人同意另信託所有泰興公司股份其中各十股予被告甲○○
    、乙○○，並變更公司董事為甲○○、乙○○，使其等均為自訴人處理事務，竟
    丙○○、甲○○、乙○○基於共同概括犯意之聯絡，意圖損害自訴人之利益，分
    別於八十七年七月十六日、八十八年七月十六日，以補發權狀之方式偽造文書，
    將泰興公司所有坐落在南投縣南投市○○○段地號第三八九之五號土地十二筆及
    其地上建築物廠房四棟，各設定新臺幣（下同）四千八百萬元抵押權予李朝茂，
    而違背其信託任務，致生損害於自訴人之財產利益。因認被告等共同涉犯背信罪
    、偽造文書罪嫌云云。
二、按犯罪事實應依證據認定之，無證據不得推定其犯罪事實，刑事訴訟法第一百五
    十四條定有明文。又刑法上之背信罪，係為他人處理事務，意圖為自己或第三人
    不法之利益或損害本人之利益，而為違背其任務之行為，致生損害於本人之財產
    或其他利益者，始足當之，此觀刑法第三百四十二條規定自明。訊據被告丙○○
    則矢口否認有背信及偽造文書犯行，並辯稱：抗告人即自訴人已於八十七年四月
    二十三日將其在泰興公司全部股份三十五萬二千股以一億二千萬元賣予伊，伊並
    已給付部分價金四千二百萬元。第一次於八十七年七月十六日將系爭不動產設定
    抵押權四千八百萬元予李朝茂，係由抗告人委由劉玉美辦理。第二次於八十八年
    七月十六日再將系爭不動產設定抵押權四千八百萬元予李朝茂，則係經抗告人同
    意由伊辦理云云。經查泰興公司所有系爭不動產於八十七年七月十六日係由抗告
    人授權證人即抗告人之女劉玉美設定抵押權四千八百萬元予李朝茂之事實，業據
    劉玉美於本院證述屬實。至於第二次即八十八年七月十六日再設定抵押權四千八
    百萬元予李朝茂，則經由泰興公司全體股東同意授權被告丙○○辦理之事實，亦
    有丙○○提出之泰興公司臨時股東會記錄影本為證。而泰興公司所有系爭土地之
    所有權狀亦係經由抗告人之同意委由劉玉美交付丙○○，並經劉玉美於本院證實
    無訛。足見本件泰興公司先後二次將系爭不動產設定抵押權予李朝茂，或係由抗
    告人委由劉玉美為之，或係經泰興公司全體股東同意授權丙○○為之。均難謂被
    告等人有何違背其信託任務可言。再查泰興公司所有系爭土地，於八十七年七月
    間及八十八年八月間，均未曾申請補發所有權狀，亦有南投縣南投地政事務所函
    附原審卷可稽。至於抗告人所提出之系爭三八九－五號土地登記簿謄本雖登載有
    補發權狀之情形；惟係補發右揭泰興公司於八十七年七月為李朝茂設定之抵押權
    書狀，而非抗告人所述之補發所有權狀，亦有抗告人所提出之該筆土地登記簿謄
    本附本院卷可稽，抗告人謂：被告等人有以補發權狀方式偽造文書，核屬誤會。
    又查抗告人與被告丙○○於八十七年四月二十三日業已簽約將抗告人在泰興公司
    全部三十五萬二千股之股份以一億二千萬元之價格賣予丙○○，除據丙○○提出
    買賣契約書影本乙件為憑外，並為抗告人所不諱言。復據劉玉美於本院證實：丙○○業已給付部分價金三千六百萬元等語。益見本件兩造純屬民事糾紛，自難僅
    憑抗告人片面指訴，遽認被告等有何背信等罪，此外亦查無其他積極證據，足資
    證明被告等有何抗告所指之犯行。原審乃以被告等犯罪嫌疑不足，依刑事訴訟法
    第三百二十六條第三項之規定，認本案有同法第二百五十二條至第二百五十四條
  之情形，以裁定駁回抗告人之自訴，核無違誤。抗告意旨仍執陳詞，為無理由，
    應予駁回。
三、據上論結，應依刑事訴訟法第四百十二條，裁定如主文。
中      華      民      國    八十九     年     十二    月      四      日
                                  臺灣高等法院臺中分院刑事第五庭
                                        審判長法  官  吳  火  川
                                              法  官  郭  同  奇
                                              法  官  姚  勳  昌
右正本證明與原本無異。
不得再抗告。
                                              書記官  江  茂  榮
中      華      民      國    八十九     年     十二    月      五      日
                                                                        Ｃ


司法院資訊處製作；財團法人民間司法改革基金會備份。
